【裁判字號】    98,交聲,1656
【裁判日期】    980728
【裁判案由】    聲明異議
【裁判全文】
臺灣高雄地方法院交通事件裁定      98年度交聲字第1656號
原處分機關  交通部公路總局高雄區監理所
異  議  人
即受處分人  甲○○
上列受處分人因違反道路交通管理處罰條例案件，對於交通部公
路總局高雄區監理所民國98年6 月1日所為之裁決（高監營裁字
第裁80-N00000000號）聲明異議，本院裁定如下：
    主  文
異議駁回。
    理  由
一、原處分意旨略以：異議人即受處分人（下稱異議人）甲○○
    於民國（下同）98年5 月28日凌晨1 時許，駕駛車號QO-395
    9 號自小客車，行經高雄縣仁武鄉○○路與安樂四街口時，
    因酒後駕車醉倒在駕駛座，警方對場後對之進行酒精濃度測
    試檢定，因異議人拒絕接受酒精濃度檢測，遂掣單舉發，嗣
    依道路交通管理處罰條例第35條第4 項前段、第67條第2 項
    之規定，裁處異議人罰鍰新臺幣（下同）6 萬元，並吊銷駕
    駛執照，3 年內禁考等語。
二、聲明異議意旨略以：當時伊駕駛上開車輛，睡在路中間，員
    警到場時堅持開罰單，但伊並無拒絕酒測之情形云云，爰依
    法聲明異議，請求撤銷原處分。
三、按汽車駕駛人，駕駛汽車經測試檢定酒精濃度超過規定標準
    者，處1 萬5 千元以上6 萬元以下罰鍰，並當場移置保管其
    車輛及吊扣其駕駛執照1 年；汽車駕駛人拒絕接受第1 項測
    試之檢定者，處6 萬元罰鍰，並當場移置保管其車輛及吊銷
    其駕駛執照，且3 年內不得考領駕駛執照，道路交通管理處
    罰條例第35條第1 項第1 款、第4 項前段、第67條第2 項分
    別定有明文。
四、按道路交通管理處罰條例第35條第4 項之所以規定「拒絕酒
    精濃度測試之檢定」除應課予罰鍰6 萬元外，並應當場移置
    保管該汽車及吊銷該駕駛執照，較諸同條第1 項規定酒後駕
    車之處罰更為嚴厲，目的在於不使拒絕酒精濃度測試檢定之
    駕駛人反而獲得寬典，否則無異鼓勵駕駛人拒絕接受測試。
    再關於處罰基礎，係因人體內酒精含量由開始飲酒時依飲酒
    量漸漸累積增加，在完成飲酒時體內酒精含量達到最高，隨
    後依代謝率逐漸代謝；基此，倘駕駛人遭員警攔停後，積極
    拒絕接受酒精測試或消極推諉拖延，致其體內酒精濃度因時
    間經過而逐漸代謝降低，對於其他立即配合測試之駕駛人顯
    有不公，且亦明顯有礙警員職務之順利進行。是故，駕駛人
    經警告知酒精濃度測試標準及流程後，不論以積極行為表示
    拒絕或以消極不配合方式排斥酒測，均屬「拒絕接受酒精濃
    度測試」。
五、異議人甲○○雖矢口否認有拒絕酒測之情，並以前詞置辯。
    惟查，本件員警對異議人實施酒測及掣單舉發時，業經拍照
    及攝影方式採證，此有高雄縣政府警察局仁武分局98年6 月
    17日高縣仁警交字第0980014467號函及附件之照片5 張、光
    碟片1 張可證。而本院委請法官助理觀看員警拍攝之蒐證光
    碟，並製作勘驗報告，光碟內容顯示情形如下：
  (一)檔案一：
    1.歷時約15分，攝影鏡頭雖未對準受測人，但仍得從光碟錄
      音辨識現場情形。
    2.（光碟時間2 ：55）：
      警員詢問異議人喝多少酒，異議人稱「2 罐啤酒」（答覆
      語氣緩慢、反應明顯遲鈍），此時鏡頭攝及異議人喝礦泉
      水之畫面。
    3.（光碟時間3：20）；
      警員教導異議人酒測方式，並請異議人吹氣，但異議人未
      依指示進行，警員見狀即告知異議人法定權利及拒絕酒測
      之效果。
    4.（光碟時間3 ：48至4 ：28）
      攝影鏡頭拍到異議人，異議人僅含住儀器之吹管，但並未
      吹氣。
    5.（光碟時間5：17）
      警員說明使用吹管方式就如同抽煙，再次教導異議人測試
      之方法，異議人雖表示願配合警方人員之指示，但仍吹氣
      。警員再三勸導無效後，再次告知其法定權利及拒絕酒測
      之效果。
    6.（光碟時間7：00）
      異議人對警員稱「歹勢咧，有喝比較多」，於詢問吹氣方
      式後，警員一方面親自示範吹氣方式，一方面說明分解動
      作，見異議人仍未依正確方式進行酒測，即稱已為權利告
      知，若再不依正確方式含住測試管吹氣，將掣發拒測罰單
      。
    7.（光碟時間10：07）
      警員再三以委婉語氣解說測試方式並請異議人配合，然異
      議人顧左右而言他，未依指示進行酒測。於光碟時間13：
      50，員警再度告知其法定權利及拒測之法律效果。
    8.（光碟時間14：20）
      警員請異議人上警車帶回警局。
  (二)檔案二：
    1.歷時約28分，攝影鏡頭未對準異議人，但仍得從聲音辨識
      現場情況。
    2.錄影開始，警員問異議人是否願意接受測試，異議人回以
      「等一下好嗎」，警員稱「已經給你半個鐘頭了」、「你
      走路都不穩了... 」，見異議人始終仍未予配合，即第5
      度告知其法定權利及拒測之法律效果。
六、綜觀上開勘驗結果，可知於長達40分鐘之錄影過程中，員警
    曾多次示範酒精濃度測試儀檢測吹氣之方法，並5 度告知異
    議人拒絕酒測之法律效果，而異議人雖含住吹管，但並未吹
    氣，且異議人歷經數次嘗試，皆藉詞拖延，故意未依正確檢
    測方式進行，確有拒絕酒測之情形。此外，復有交通部公路
    總局高雄區○○○○○道路交通管理事件裁決書及送達證書
    、高雄縣政府警察局舉發違反道路交通管理事件通知單、汽
    車駕照基本資料、照片5 張等件在卷可稽，足見異議人確有
    拒絕酒測之違規行為。
七、從而，本件異議人無正當理由拒絕接受酒精測試之事實，堪
    以認定，原處分機關以異議人違規事實明確，依前揭規定裁
    處異議人罰鍰6 萬元，吊銷駕駛執照，且3 年內禁考，於法
    有據，裁罰額度亦無不當，異議人執前開情詞聲明異議，為
    無理由，應予駁回。
八、據上論斷，依道路交通案件處理辦法第19條，裁定如主文。
中    華    民    國    98    年    7     月    28    日
                  交通法庭  法  官  羅立德
以上正本證明與原本無異。
如不服本裁定應於送達後5日內向本院提出抗告狀。
中    華    民    國    98    年    7     月    28    日
                            書記官  賴朱梅


司法院資訊處製作；財團法人民間司法改革基金會備份。
